【裁判字號】    92,上更(一),92
【裁判日期】    920520
【裁判案由】    違反著作權法
【裁判全文】
臺灣高等法院高雄分院刑事判決                  九十二年度上更(一)字第九二號
    上訴人  臺灣屏東地方法院檢察署檢察官
    被  告      甲○○○
右上訴人因被告違反著作權法案件，不服臺灣屏東地方法院九十年度訴字第五八一號
中華民國九十一年四月九日第一審判決（起訴案號：臺灣屏東地方法院檢察署九十年
度偵字第四七七三號），提起上訴，判決後經最高法院發回更審，本院判決如左：
    主  文
原判決撤銷。
本件公訴不受理。
    理  由
一、公訴意旨略以：被告甲○○○為屏東縣潮州鎮○○路一一一號「小武功科技網路
    店」之負責人，明知「戰慄時空之絕對武力（Half Life Counterstrike）」遊
    戲軟體係屬美國商ＨAVASＩNTERACTIVE公司享有著作權之物，而松崗電腦圖書資
    料股份有限公司（現已更名為松崗科技股份有限公司，以下簡稱：松崗公司）則
    於民國九十年三月七日經ＨAVASＩNTERACTIVE公司授權取得在臺灣地區之獨家代
    理等權利（授權期間至西元二００一年十二月三十一日止），竟未經松崗公司之
    同意或授權，於九十年五月初某日與姓名年籍不詳之成年人，共同基於意圖出租
    而擅自以重製之方法侵害他人著作財產權之犯意聯絡，在上開網路店拷貝重製「
    戰慄時空之絕對武力」之電腦軟體，並將之灌錄在電腦主機內。嗣即基於概括犯
    意，連續多次擅自在其網路店內，出租上述自行重製之電腦軟體予不特定客人使
    用，其收費為每小時新台幣（下同）二十元。嗣於九十年七月二十五日下午二時
    十分許在該店為警查獲，並扣得其所有供其使用前開軟體之電腦總主機一台、電
    腦主機二十二台（該扣案物暫由被告自行保管）。因認被告甲○○○涉有著作權
    法第九十一條第二項、第九十三條第三款之人意圖出租散布而以重製之方法侵害
    他人之著作財產權罪嫌。
二、公訴人認被告甲○○○涉有著作權法第九十一條第二項、第九十三條第三款之人
    意圖出租散布而以重製之方法侵害他人之著作財產權罪嫌，係以右揭事實，業据
    被告坦承不諱，核與告訴人松崗公司代理人潘民吉指訴情節相符，並有上開扣案
    物及電腦畫面、宣誓書、委任狀等可憑等語，為其論据。
三、訊之被告甲○○○堅決否認有何違反著作權法犯行，辯稱：我年紀已大，並不懂
    電腦，只會開機關機，我只提供硬體，沒有灌這個軟體，可能是客人自己灌的，
    是客人從網路上抓下來的等語。經查：
（一）按著作權之授權利用，有專屬授權與非專屬授權之分。非專屬授權，著作財產
      權得授權多人，不受限制；專屬授權，則係獨占之許諾，著作財產權人不得再
      就同一權利更授權第三人使用，甚至授權人自己亦不得使用該權利。專屬授權
      之被授權人於其被授權之範圍內既獨占利用著作財產權，則其權利之被侵害與
      原著作財產權人之權利被侵害，並無不同，自係犯罪之直接被害人，而得依法
      提起告訴或自訴，此有最高法院八十六年度台上字第三六一號、八十六年度台
      非自第二０八號判決可資參照。又我國於九十年十一月十二日修正公布，同年
      月十四日生效之著作權法第三十七條第四項亦增訂：「專屬授權之被授權人在
      被授權範圍內，得以著作財產權人之地位行使權利。著作財產權人在專屬授權
      範圍內，不得行使權利」。是以專屬授權之被授權人才得提出告訴，若非專屬
      授權，則不得提出告訴。
（二）本件「戰慄時空之絕對武力（Half Life Counterstrike）」遊戲軟體係屬美
      國商ＨAVASＩNTERACTIVE公司享有著作權之著作物，而於九十年四月六日，授
      權松崗公司在台灣地區重製、銷售、發行上開影片之權利，有授權書可憑。惟
      該美商ＨAVASＩNTERACTIVE公司授權予松崗公司，其授權原文為「to be a
      limited agent of SIERRA in TAIWAN」，告訴人譯為「作為在台灣的有限代
      理人」，是該授權並未表明係獨家享有之專屬授權，反而表明松崗公司係有限
      代理人，按有限代理尚非屬獨家代理，不屬專屬授權，因非專屬授權，依前述
      說明自不得提出告訴。
（三）按告訴或請求乃論之罪，未經告訴者，應諭知不受理之判決，刑事訴訟法第三
      百零三條第三款定有明文；又著作權法第九十一條、第九十二條、第九十三條
      之罪，依同法第一百條前段規定均須告訴乃論。因告訴人松崗公司並非專屬授
      權之被授權人，則該公司並非合法之告訴權人，其告訴不合法，本件既未經合
      法告訴，依首揭法律條文說明，自應諭知不受理之判決。
四、原審以不能証明被告甲○○○有違反著作權法犯行，而判決被告甲○○○無罪，
    固非無見，惟查本件松崗公司未獲專屬授權，該公司並非合法之告訴權人，其告
    訴不合法，檢察官循告訴人松崗公司聲請上訴指摘原判決不當，雖非以此為理由
    ，惟原判決既有可議，自應予撤銷，並改為不受理之判決，以資適法。
據上論結，應依刑事訴訟法第三百六十九條第一項前段、第三百六十四條、第三百零
三條第三款，判決如主文。
本案經檢察官張金塗到庭執行職務。
中      華      民      國    九十二    年      五      月     二十     日
                              臺灣高等法院高雄分院刑事第九庭
      審判長法官  張明松
                                        法官  任森銓
                                        法官  張盛喜
右正本證明與原本無異。
被告不得上訴。
檢察官如不服本判決應於收受本判決後十日內向本院提出上訴書狀，其未述上訴理
由者，並得於提起上訴後十日內向本院補提理由書狀（均須按他造當事人之人數附繕
本)「切勿逕送上級法院」。
                                      書記官  楊茱宜
中      華      民      國     九十二     年      五     月     二十一  日


司法院資訊處製作；財團法人民間司法改革基金會備份。
